【裁判字號】    95,訴,595
【裁判日期】    951019
【裁判案由】    綜合所得稅
【裁判全文】
高雄高等行政法院判決
                                       95年度訴字第595號
                              .
原      告  甲○○○
訴訟代理人  吳漢成律師
被      告  財政部臺灣省南區國稅局
代  表  人  乙○○局長
訴訟代理人  丙○○
            丁○○
上列當事人間因綜合所得稅事件，原告不服財政部中華民國95
年6月5日台財訴字第09500179710號訴願決定，提起行政訴訟。
本院判決如下：
    主  文
原告之訴駁回。
訴訟費用由原告負擔。
    事  實
壹、事實概要：
    緣原告93年度綜合所得稅結算申報，列報捐贈其本人及配偶
    林炎煌君所有臺東市○○段27之9地號（全部）及同段28之1
    地號（應有部分2分之1）等2筆土地予臺東市公所之列舉扣
    除額新臺幣（下同）7,868,824元，被告以原告未能提示系
    爭土地取得成本確實證據，乃按土地公告現值7,868,824元
    之16﹪計算，核定捐贈扣除額1,259,011元。原告不服，申
    經復查，未獲變更，提起訴願，亦遭決定駁回，遂提起本件
    行政訴訟。
貳、兩造之聲明：
甲、原告聲明求為判決：
（一）訴願決定、原處分（復查決定含原核定處分）均撤銷。
（二）被告應作成就原告申報93年度個人捐贈土地列報綜合所得
      稅捐贈列舉扣除金額為7,868,824元之處分。
（三）訴訟費用由被告負擔。
乙、被告聲明求為判決：
（一）原告之訴駁回。
（二）訴訟費用由原告負擔。
參、兩造主張之理由：
甲、原告起訴意旨略以：
一、查本件原駁回訴願之決定書認：
（一）財政部94年2月18日台財稅字第09404500070號令認為：「
      93年度個人捐贈土地列報綜合所得稅捐贈列舉扣除金額認
      定標準：個人以購入之土地捐贈而未能提示土地取得成本
      確實證據，或土地係受贈或繼承取得者，除非屬公共設施
      保留地且情形特殊，經稽徵機關研析具體意見專案報部核
      定者外，其綜合所得稅捐列舉扣除金額依土地公告現值16
      ％計算。」係本於中央主管機關之地位，依所得稅法第17
      條第1項第2款第2目第1小目之規定並兼顧租稅公平，為執
      行綜合所得稅課徵所為必要之釋示，並參諸司法院釋字第
      287號解釋意旨認：「行政主管機關就行政法規所為之釋
      示，係闡明法規之原意，固應自法規生效之日起有其適用
      。」推論應自法規生效之日起有其適用。
（二）被告依該函示參酌當年度土地市場交易情形擬訂之「93年
      度個人捐贈土地列報綜合所得稅捐贈列舉扣除金額認定標
      準」，業經財政部核定在案，原告於申報93年度綜合所得
      稅時，列報捐贈自己及配偶林炎煌所有之系爭土地予台東
      市公所，所列舉扣除7,868,824元部分，因為不能提示系
      爭土地取得成本確實證據，乃核定按土地公告現值7,868,
      824元之16％計算，核定捐贈扣除額為1,259,011元，且被
      告於95年1月17日函請原告提示系爭土地取得成本確實證
      據供核，惟迄未提示而駁回原告之復查申請。
二、租稅法所重視者，應為足以表徵納稅能力之經濟，而非其外
    觀形式之法律行為，故在解釋適用稅法時，所應根據者為經
    濟實質，不僅止於形式上之公平，應就實質上經濟利益之享
    受者予以課稅，始符實質課稅及公平課稅之原則，財政部94
    年2月18日函釋意旨，即在貫徹實質課稅原則及維持課稅公
    平，不生「不得溯及既往」之問題，因而維持上開原決定等
    語云云。
三、惟查：
（一）訴願決定書所援引司法院釋字第287號解釋意旨內容，並
      未能推論出上開94年2月18日台財稅字第09404500070號令
      是否得據以駁回原告之請求。蓋司法院釋字287號乃係針
      對行政機關前後有不同行政處分之適法解釋，認在後之釋
      示如與在前之釋示不一致時，在前之釋示並非當然錯誤，
      於後釋示發佈前，依前釋示所為之行政處分已確定者，除
      前釋示確有違法之情形外，為維持法律秩序之安定，應不
      受後釋示之影響；此與原告主張認該函有違「法律不溯既
      往」之原則，並不是比較前後不同行政命令之適法性，原
      決定指鹿為馬、張冠李戴之適用法律，自非可採。
   1、至所謂「法律不溯及既往」原則，係指法律之強行規定施
      行前人民既得之權利，不因該法律之強行規定之施行而受
      影響而言，最高行政法院83年度判字第1156號意旨可資參
      照。
   2、而行政主管機關就行政法規所為之解釋，應以「法條固有
      之效力」為其範圍，自法律生效之日有其適用 (最高行政
      法院83年度判字第285號判決參照)。財政部為中央財稅主
      管機關，其基於職權就法律所為之解釋，旨在闡明法條之
      真意，使條文規定得為正確之適用，解釋本身並無創設力
      (最高行政法院82年度判字第2187號判決)。然查本件財政
      部94年2月18日台財稅字第09404500070號令本係針對93年
      度個人捐贈土地列報綜合所得稅捐贈列舉扣除金額認定標
      準，然其自行將所得稅法第17條第1項第2款第2目第1小目
      之「捐贈」範圍做不當限縮，認捐贈土地列報綜合所得稅
      之扣除額核定按土地公告現值之16％計算，並溯及適用93
      年申報綜合稅之所有納稅義務人，顯已創設並逾越原所得
      稅法第17條之固有效力，且已有違法律不溯及既往之原則
      ，自與租稅公平原則有悖。
（二）原告主要爭點乃捐贈行為發生在93年，財政部94年2月18
      日台財稅字第09404500070號令尚未發布，而在此之前財
      政部針對捐贈行為曾於92年6月3日台財稅字第0920452464
      號認定：「以近年附近土地買賣價格作為鑑價標準，認列
      捐贈扣除額。」故被告自不能以事後不利於原告之解釋溯
      及既往的適用94年2月18日台財稅字第09404500070號令。
（三）按「涉及租稅事項之法律，其解釋應本於租稅法律主義之
      精神，依各該法律之立法目的，衡酌經濟上之意義及實質
      課稅之公平原則為之。」業經司法院釋字第420號解釋在
      案。是租稅法所重視者，應為足以表徵納稅能力之經濟事
      實，而非僅依其外觀之法律行為，故在解釋適用稅法時，
      所應根據者為經濟事實，不僅止於形式上之公平，應就實
      質上經濟利益之享受者予以課稅，始符實質課稅及公平課
      稅之原則。本件原告捐贈行為發生在93年，就該年度1月1
      日起「個人以購入之土地捐贈，其綜合所得稅捐贈列舉扣
      除金額之計算，依所得稅法第17條第1項第2款第2目第1小
      目之規定核實減除，個人以購入之土地捐贈未能提具土地
      取得成本確實證據或土地受贈取得者，其捐贈列舉扣除金
      額之計算，稽徵機關得依本部核定之標準認定之。該標準
      由本部各區國稅局參捐贈年度土地市場交易情形擬訂，報
      請本部核定。」亦據行為時尚屬有效之92年6月3日台財稅
      字第0920452464號函公佈施行在案，故原告未能提具土地
      取得成本確實證據，即得主張依上開函示參照捐贈年度土
      地市場交易情形核定原告之捐贈土地扣除金額，乃訴願決
      定捨此有效之行政命令，改以事後不利於原告之94年2月1
      8日台財稅字第09404500070號令，統統按土地公告現值7,
      868,824元之16％計算，核定捐贈扣除額為1,259,011元，
      自有違法律不溯既往及租稅法律主義之精神，應非可採。
四、從而，本件原告既得主張行為時尚屬有效之92年6月3日台財
    稅字第0920452464號函，參照捐贈年度土地市場交易情形核
    定原告之捐贈土地扣除金額，自得援引捐贈土地旁之法院拍
    賣價格或附近捐贈土地之核定金額，做為本件捐贈土地之交
    易價格為核定扣除額：
（一）原告曾檢附台灣台東地方法院93年3月5日東院隆92執地19
      15字第9868號執行處通知，拍賣台東市○○段第29地號土
      地，於93年3月25日在台灣台東地方法院進行第3次公開拍
      賣之土地價格，據悉係以高於底價之131,690,000元拍定
      ，事後向銀行設定最高限額抵押權240,000,000元，並貸
      款2億元，可見該拍賣之土地確實有此價值，其與本捐贈
      土地即同屬豐年段27之9及同段28之1土地乃屬相鄰，且屬
      同一地目、同一都市計劃區域土地 (參地籍圖謄本)，自
      可作為捐贈年度土地市場交易之參考。而依最高法院67年
      台抗字第129號、64年台上字第2200號、49年台抗字第83
      號判例意旨均認執行法院之拍賣，其性質為買賣之一種。
      此既為買賣之一種，復為國家公權力機關所為之買賣行為
      ，其拍賣價格自有一定之公信力，非可任意否定。
（二）原告早於90年5月間亦曾就捐贈土地同段旁之豐年段第35-
      1地號土地提供予台東縣政府作為「台東鐵路新站附近地
      區主要計畫案劃設之旅館區於開發時應提供百分之三十以
      上公共設施用地之附帶條件規定執行案」，協議以每平方
      公尺土地依當年公告現值6,800元再加40％為政府核定之
      實際價值 (參協議書)，此協議內容因為當時捐贈行為尚
      未移轉即同意先行興建娜路彎大飯店，故先以同額之定期
      存單質押，共計26,127,640元，即係以公告現值6,800元
      再加40％為政府核定之實際價值，後來再以同段第25-1、
      27-1及27-5等三筆等值土地捐贈(94年4月6日完成捐贈)換
      回定存單(協議書第2條)。
（三）從而，上開兩項事實，均足以做為本件原告捐贈年度土地
      市場交易情形，核定原告之捐贈土地扣除金額標準，而無
      論何項事實均遠高於捐贈土地之公告現值，原告僅主張按
      捐贈93年之土地公告現值計算7,868,824元之扣除額均已
      遠低於上開標準，乃被告竟仍核定該「捐贈土地之公告現
      值之16％」為扣除金額，自難令人甘服。
乙、被告答辯意旨略以：
一、按「對於教育、文化、公益、慈善機構或團體之捐贈總額最
    高不超過綜合所得總額百分之二十為限。但有關國防、勞軍
    之捐贈及對政府之捐獻，不受金額之限制。」為所得稅法第
    17條第1項第2款第2目第1小目所明定。次按「行政主管機關
    就行政法規所為之釋示，係闡明法規之原意，固應自法規生
    效之日起有其適用。」為司法院釋字第287號解釋在案。又
    按「一、自93年1月1日起，個人以購入之土地捐贈，已提出
    土地取得成本確實證據者，其綜合所得稅捐贈列舉扣除金額
    之計算，依所得稅法第17條第1項第2款第2目第1小目之規定
    核實減除‧‧‧三、又個人以購入之土地捐贈未能提具土地
    取得成本確實證據或土地係受贈取得者，其捐贈列舉扣除金
    額之計算，稽徵機關得依本部核定之標準認定之。該標準由
    本部各地區國稅局參照捐贈年度土地市場交易情形擬訂，報
    請本部核定。」為財政部92年6月3日台財稅字第0920452464
    號令所釋示。又「93年度個人捐贈土地列報綜合所得稅捐贈
    列舉扣除金額認定標準：個人以購入之土地捐贈而未能提示
    土地取得成本確實證據，或土地係受贈或繼承取得者，除非
    屬公共設施保留地且情形特殊，經稽徵機關研析具體意見專
    案報部核定者外，其綜合所得稅捐贈列舉扣除金額依土地公
    告現值之16﹪計算。」為財政部94年2月18日台財稅字第094
    04500070號令所核定。
二、查財政部94年2月18日函釋規定係本於中央主管機關之地位
    ，依所得稅法第17條第2款第2目第1小目規定之意旨，並兼
    顧租稅公平，為執行綜合所得稅之課徵所為必要之釋示，參
    諸司法院釋字第287號解釋意旨，應自法規生效之日起有其
    適用。被告依上揭函釋規定，參酌93年度土地市場交易情形
    擬訂之「93年度個人捐贈土地列報綜合所得稅捐贈列舉扣除
    金額認定標準」，業經財政部核定在案，又被告95年1月17
    日南區國稅法二字第0950073208號函請原告提示系爭土地取
    得成本確實證據供核，惟迄未提示，被告依首揭規定，按土
    地公告現值7,868,824元之16﹪計算，核定捐贈扣除額1,259
    ,011元，並無不合。
三、次查，原告檢附臺灣臺東地方法院93年3月5日東院隆92執地
    1915字第9868號執行處通知函（臺東市○○段29地號土地定
    於93年3月25日上午10時進行第3次公開拍賣），主張捐贈臺
    東市○○段27之9地號及同地段28之1地號等2筆土地與上述
    土地相鄰、且屬相同地目之土地，得依此交易市價或公告現
    值認定93年度捐贈列舉扣除額乙節，查上揭通知函係就臺東
    市○○段29地號土地拍賣日期所為之通知，與本件無涉，本
    件原告既無法提示系爭土地之取得成本確實證據，被告依財
    政部訂定之93年度土地公告現值16﹪計算，核定捐贈扣除額
    1,259,011元，並無不合。
四、又租稅法所重視者，應為足以表徵納稅能力之經濟，而非其
    外觀形式之法律行為，故在解釋適用稅法時，所應根據者為
    經濟實質，不僅止於形式上之公平，應就實質上經濟利益之
    享受者予以課稅，始符實質課稅及公平課稅之原則，司法院
    釋字第420、496及500號解釋可資參照。次查，首揭財政部
    部94年2月18日函釋意旨，即在貫徹實質課稅原則及維持課
    稅公平，且該函釋係為闡明法規之原意，應自法規生效日起
    有其適用，不生「不得溯及既往」之問題，是被告依首揭規
    定，按土地公告現值7,868,824元之16﹪計算，核定捐贈扣
    除額1,259,011元，並無不合，其所訴洵不足採。基上論結
    ，本件原告之訴為無理由，請予駁回等語。
 理  由
一、按「個人之綜合所得稅，就個人綜合所得總額，減除免稅額
    及扣除額後之綜合所得淨額計徵之。」、「二、扣除額：納
    稅義務人就左列標準扣除額或列舉扣除額擇一減除外，並減
    除特別扣除額．．．（二）列舉扣除額：1、捐贈：對於教
    育、文化、公益、慈善機構或團體之捐贈總額最高不超過綜
    合所得總額百分之二十為限。但有關國防、勞軍之捐贈及對
    政府之捐獻，不受金額之限制。」分別為所得稅法第13條、
    第17條第1項第2款第2目第1小目所明定。次按「要旨：核定
    『93年度個人捐贈土地列報綜合所得稅捐贈列舉扣除金額認
    定標準』全文內容：個人以購入之土地捐贈而未能提示土地
    取得成本確實證據，或土地係受贈或繼承取得者，除非屬公
    共設施保留地且情形特殊，經稽徵機關研析具體意見專案報
    部核定者外，其綜合所得稅捐贈列舉扣除金額依土地公告現
    值之百分之十六計算。」亦經財政部94年2月18日台財稅字
    第09404500070號函釋在案。查財政部前揭函釋係本於中央
    主管機關之地位，就行政法規即所得稅法第17條第2款第2目
    第1小目規定之意旨，並兼顧租稅公平，為執行綜合所得稅
    之課徵所為必要之釋示，參諸司法院釋字第287號解釋意旨
    ，該函釋係闡明法規之原意，應自法規生效日起有其適用，
    先此說明。
二、本件原告93年度綜合所得稅結算申報，列報捐贈其本人及配
    偶林炎煌君所有臺東市○○段27之9地號（全部）及同段28
    之1地號（應有部分2分之1）等2筆土地予臺東市公所之列舉
    扣除額7,868,824元，被告以原告未能提示系爭土地取得成
    本確實證據，乃按土地公告現值7,868,824元之16﹪計算，
    核定捐贈扣除額1,259,011元等情，有系爭土地登記謄本、
    臺東縣臺東市公所93年11月18日東市工字第0930026454號函
    、土地贈與所有權移轉契約書、原告93年度綜合所得稅結算
    申請書及被告93年度綜合所得稅核定通知書附卷可稽，應堪
    認定。
三、原告提起本件行政訴訟，無非以：
（一）原告贈與系爭土地，於93年度綜合所得稅結算申報，列舉
      捐贈土地予政府之捐贈扣除額7,868,824元，惟被告依財
      政部94年2月18日台財稅字第09404500070號函釋，以系爭
      土地公告現值之16﹪核定捐贈扣除額1,259,011元，違反
      司法院釋字第287號與第420號解釋意旨之租稅法律主義及
      法律不得溯及既往原則；
（二）原告係於93年始捐贈系爭土地，自應適用當時有效之財政
      部92年6月3日台財稅字第0920452464號函釋，以系爭土地
      93年度之市場交易情形計算列舉扣除額，始為合法，被告
      卻改以事後不利於原告之財政部94年2月18日台財稅字第
      09404500070號函釋，按土地公告現值7,868,824元之16％
      計算，核定捐贈扣除額為1,259,011元自有違法律不溯既
      往及租稅法律主義之精神，應非可採；
（三）原告依法自得主張依行為時有效之財政部92年6月3日台財
      稅字第0920452464號函釋意旨，參照捐贈年度土地市場交
      易情形核定原告之捐贈土地扣除金額，而系爭土地旁之台
      東市○○段第29地號土地之拍賣價格遠高於當年公告現值
      每平方公尺6,800元，自得作為本件捐贈土地之交易價格
      之參考等語，資為爭議。
四、經查：
（一）按「個人之綜合所得稅，就個人綜合所得總額，減除免稅
      額及扣除額後之綜合所得淨額計徵之。」為所得稅法第13
      條所明定。揆諸其規範意旨，在於個人所得之產生是由個
      人利用社會所提供之營利可能，致個人財產有所增益，就
      此種社會提供之營利可能所生所得，藉由所得稅法由國家
      取得參與分配之權，此亦為個人所得之社會義務。是以，
      個人所得之獲取，背後有賴國家對生產、職業法律制度之
      存在，利用國家之貨幣政策、商業政策及景氣政策等經濟
      政策為基礎，藉由所得稅法實現個人所得之社會義務，個
      人因參與市場交易而取得個人綜合所得總額，減去免稅額
      與扣除額之後的餘額，即為個人綜合所得淨額，課徵綜合
      所得稅（參閱葛克昌著，所得稅與憲法《增訂版》，2003
      年2月增訂版，第17頁）。次按前揭所得稅法第17條第1項
      第2款第2目第1小目規定：「．．．二、扣除額：納稅義
      務人就左列標準扣除額或列舉扣除額擇一減除外，並減除
      特別扣除額．．．（二）列舉扣除額：一、捐贈：對於教
      育、文化、公益、慈善機構或團體之捐贈總額最高不超過
      綜合所得總額百分之二十為限。但有關國防、勞軍之捐贈
      及對政府之捐獻，不受金額之限制。」之意旨，係鑑於個
      人對教育、文化、公益、慈善機構或團體之捐贈，或對國
      防、勞軍之捐贈及對政府之捐獻，係為助益於社會及政府
      機關之行為，具有增進公共利益之內涵，故所得稅法乃特
      別規定，給予免除租稅之優惠措施。此觀司法院釋字第56
      5號解釋理由書：「依租稅平等原則納稅義務人固應按其
      實質稅負能力，負擔應負之稅捐。惟為增進公共利益，依
      立法授權裁量之範圍，設例外或特別規定，給予特定範圍
      納稅義務人減輕或免除租稅之優惠措施，而為有正當理由
      之差別待遇者，尚非憲法第七條規定所不許。」均本斯旨
      ，即足明瞭。再參63年12月17日修正所得稅法第17條第3
      款第2目之立法理由意旨，乃認為捐贈扣除之限制，原在
      保障稅收，防止浮濫，惟對國防勞軍之捐獻及對政府之捐
      獻，應無限制必要，故修正之。亦即所得稅法第17條第1
      項第2款第2目第1小目之規定，為防個人浮濫以捐贈之方
      式，取得租稅優惠，侵害國家稅收，乃限制個人對於教育
      、文化、公益、慈善機構或團體之捐贈總額最高不超過綜
      合所得總額20﹪，而個人對國防勞軍及政府捐獻，就該部
      分捐贈扣除額，尚無捐贈總額之限制，然而列舉扣除額立
      法緣由，係以成本支出作為核實認列原則，是有關捐贈扣
      除額仍應以成本支出作為核實認列之準據，先予敘明。
（二）次按「憲法第十九條規定『人民有依法律納稅之義務』，
      係指人民有依法律所定要件負繳納稅捐之義務或享減免繳
      納之優惠而言。稅法之解釋，應本於租稅法律主義之精神
      ，依各該法律之立法目的，衡酌經濟上之意義及實質課稅
      之公平原則為之。」司法院釋字第420號及第496號解釋可
      資參照。是租稅法所重視者，應為足以表徵納稅能力之實
      質的經濟事實，而非其外觀之法律行為或形式上之登記事
      項，對實質上相同經濟活動所產生之相同經濟利益，應課
      以相同之租稅，始符合租稅法律主義所要求之公平及實質
      課稅原則。而實質課稅原則為租稅法律主義之內涵及當然
      歸趨，故有關課徵租稅構成要件事實之判斷及認定，自亦
      應以其實質上經濟事實關係及所產生之實質經濟利益為準
      ，而非以形式外觀為準，否則勢將造成鼓勵投機或規避稅
      法之適用，無以實現租稅公平之基本理念及要求（最高行
      政法院82年度判字第2410號判決參照）。再觀諸所得稅法
      第17條第1項第2款第2目第1小目規定，主要目的係在於個
      人對國防、勞軍之捐贈及對政府之捐獻，係助益於社會及
      政府機關之行為，具有增進公共利益之內涵，故給予免除
      租稅之優惠措施。惟捐贈土地予政府因有計算捐贈土地扣
      除額之問題，故坊間常有納稅義務人先按土地公告現值10
      ﹪至12﹪低價向地主購入土地，其後捐贈該土地予政府，
      再以該土地之公告現值全部作為列舉捐贈土地之扣除額，
      以降低所得淨額，達到減少繳納所得稅之目的。申言之，
      納稅義務人作為捐贈土地實際交易成本僅為公告現值之10
      ﹪至12﹪，卻以公告現值百分之百認列捐贈扣除額，即已
      構成以迂迴行為或其他異常之法形式，而同時卻能減輕或
      排除與通常法形式相連結之稅捐負擔，而屬租稅規避。依
      所得稅法實質課稅原則，計算捐贈土地予政府之扣除額，
      尚非以形式外觀為準，應以其實質上經濟事實為準，否則
      勢將造成鼓勵投機或規避稅法之適用，無以實現租稅公平
      之基本理念及要求。
（三）又按財政部92年6月3日台財稅字第0920452464號函釋係謂
      ：「主旨：一、自九十三年一月一日起，個人以購入之土
      地捐贈，已提出土地取得成本確實證據者，其綜合所得稅
      捐贈列舉扣除金額之計算，依所得稅法第十七條第一項第
      二款第二目第一小目之規定核實減除；購入年度與捐贈年
      度不同者，其捐贈列舉扣除金額之計算，按消費者物價指
      數調整之，調整金額以千元為單位，未達千元者按百元數
      四捨五入。二、個人以購入之土地捐贈，應檢附左列文件
      ：（一）受贈機關、機構或團體開具領受捐贈之證明文件
      。（二）購入該捐贈土地之買賣契約書及付款證明，或其
      他足資證明文件。三、個人以購入之土地捐贈未能提具土
      地取得成本確實證據或土地係受贈取得者，其捐贈列舉扣
      除金額之計算，稽徵機關得依本部核定之標準認定之。該
      標準由本部各地區國稅局參照捐贈年度土地市場交易情形
      擬訂，報請本部核定。」等語，仍係以捐贈者取得土地之
      確實成本，為核實列報扣除額之憑據，而在捐贈者無從取
      具成本證據或無償受贈情形，此函釋明定捐贈列舉扣除金
      額之計算方式，採推計扣除方式，即列舉扣除金額之計算
      ，稽徵機關得依財政部核定之標準認定之。該標準由財政
      部各地區國稅局參照捐贈年度土地市場交易情形擬訂，報
      請財政部核定實施。易言之，在無從取具土地取得成本確
      實證據或土地係無償受贈取得時，稽徵機關即應依財政部
      核定之標準認定扣除額。
（四）準此，財政部本於行政主管機關之地位，就如何貫徹所得
      稅法第17條第1項第2款第2目第1小目規定之執行，衡諸經
      濟上之意義及實質課稅之公平原則，並參酌各地區稅捐稽
      徵機關轄區內93年度土地市場交易之實際情形，作成首揭
      94年2月18日台財稅字第09404500070號函釋，關於捐贈土
      地予政府之列舉扣除額之計算，如係屬個人購入之土地捐
      贈應提示土地取得成本確實證據，核實認列；如土地係受
      贈或繼承取得者，除非屬公共設施保留地且情形特殊，經
      稽徵機關研析具體意見專案報部核定者外，其綜合所得稅
      捐贈列舉扣除金額依土地公告現值之16﹪計算，作為列舉
      扣除額標準，核該函釋意旨，即本於列舉扣除額應以成本
      支出概念作為核實認列原則，與法規原意尚無違背，自無
      增加法律所無之限制，亦符合租稅法律主義內涵及實質課
      稅原則之精神。又財政部94年2月18日台財稅字第0940450
      0070號函釋，核定93年度個人捐贈土地列報捐贈列舉扣除
      金額認定之標準，以土地公告現值16﹪，即係依前揭財政
      部92年6月3日台財稅字第0920452464號函釋所明定之標準
      ，並責由各地區國稅局參照所轄93年度土地市場交易情形
      擬訂，報請財政部核定之補充規定，是兩者內容並無扞格
      之處，後函為補充規定，亦與法律不溯及既往原則無涉，
      併此敘明。原告主張財政部94年2月18日台財稅字第09404
      500070號函，有違法律不溯既往及租稅法律主義之精神，
      與司法院釋字第287號及第420號解釋之意旨云云，顯有誤
      解，不足採取。
（五）至於原告提出臺灣臺東地方法院93年3月5日東院隆92執地
      1915字第9868號執行處通知函（臺東市○○段29地號土地
      定於93年3月25日上午10時進行第三次公開拍賣），主張
      該土地與本件系爭土地為相鄰，且屬同一地目、同一都市
      計劃區域之土地，該件拍賣價格遠高於當年公告現值每平
      方公尺6,800元，依財政部92年6月3日台財稅字第0920452
      464號函釋意旨，自應將該土地拍賣價格作為本件捐贈土
      地之交易價格之參考等語，原告僅主張按系爭土地93年間
      之公告現值計算合計7,868,824元之扣除額，已遠低於上
      開標準，被告竟核定該「捐贈土地之公告現值之16％」為
      扣除金額，依法不合云云。惟查，被告為調查原告取得系
      爭土地之成本，業以95年1月17日南區國稅法二字第09500
      73208號函，請原告提示系爭土地取得成本確實證據供核
      ，但原告迄未提示，被告依首揭規定，按系爭土地公告現
      值7,868,824元之16﹪計算，核定原告當年度捐贈扣除額
      為1,259,011元，依法並無不合。至於原告所提出之臺灣
      台東地方法院通知函，係就臺東市○○段29地號土地拍賣
      日期及底價所為之通知，核與本件無涉；本件原告既無法
      提示系爭土地之取得成本確實證據，是其捐贈列舉扣除金
      額之計算，仍應由稽徵機關得依財政部核定之標準認定，
      要無疑義。而前揭財政部92年6月3日台財稅字第09204524
      64號函僅謂：「稽徵機關得依本部核定之標準認定之。該
      標準由本部各地區國稅局參照捐贈年度土地市場交易情形
      擬訂，報請本部核定。」等語，尚無明定以捐贈土地公告
      現值為捐贈列舉扣除額，是原告主張依財政部92年6月3日
      台財稅字第0920452464號函釋意旨，應按系爭土地93年間
      之公告現值計算合計7,868,824元全數計算捐贈之列舉扣
      除額，難認有據。再者，縱依財政部92年6月3日台財稅字
      第0920452464號函釋意旨，原告贈與系爭土地予臺東市公
      所，其捐贈列舉扣除金額之計算，亦僅能以財政部核定捐
      贈年度之標準認定之。該標準既參照捐贈年度土地市場交
      易情形擬訂，則各年度訂頒標準，原有差異。本件贈與年
      度為93年度，該年度之「個人捐贈土地列報綜合所得稅捐
      贈列舉扣除金額認定標準」經財政部94年2月18日台財稅
      字第09404500070號函核定為：「要旨：核定『九十三年
      度個人捐贈土地列報綜合所得稅捐贈列舉扣除金額認定標
      準』：個人以購入之土地捐贈而未能提示土地取得成本確
      實證據，或土地係受贈或繼承取得者，除非屬公共設施保
      留地且情形特殊，經稽徵機關研析具體意見專案報部核定
      者外，其綜合所得稅捐贈列舉扣除金額依土地公告現值之
      百分之十六計算。」等語，則被告依財政政核定之93年度
      列舉扣除金額為認定標準，按土地公告現值之16﹪計算列
      舉扣除額，自屬有據。
五、綜上所述，原告之主張既無可採。被告依所得稅法第17條第
    1項第2款第2目第1小目及財政部94年2月18日台財稅字第094
    04500070號函意旨，以93年度個人捐贈土地列報捐贈列舉扣
    除金額認定之標準為土地公告現值之16﹪，核定原告93年度
    捐贈土地之扣除額為1,259,011元，並無違誤。訴願決定遞
    予維持，亦無不合。原告提起本件訴訟，求為撤銷，並請求
    被告應作成就原告申報93年度個人捐贈土地列報綜合所得稅
    捐贈列舉扣除金額為新台幣7,868,824元之處分，均無理由
    ，應予駁回。又本件事證已明，原告請求本院函查台灣台東
    地方法院92年度執字第1915號事件之拍賣結果或調閱該卷宗
    乙節，核無必要；且兩造其餘主張，經核與判決結果不生影
    響，爰不一一論述，附此敘明。
六、據上論結，本件原告之訴為無理由，依行政訴訟法第200條
    第2款、第98條第3項前段，判決如主文。
中    華    民    國    95    年    10    月   19     日
                  第三庭審判長法  官   邱政強
                              法  官   李協明
                              法  官   詹日賢
以上正本係照原本作成。
如不服本判決，應於判決送達後20日內向本院提出上訴書狀，其
未表明上訴理由者，應於提起上訴後20日內向本院提出上訴理由
書（須按對造人數附繕本）；如於本判決宣示或公告後送達前提
起上訴者，應於判決送達後20日內補提上訴理由書（須附繕本）
。未表明上訴理由者，逕以裁定駁回。
提起上訴應預繳送達用雙掛號郵票7份（每份34元）。
中    華    民    國    95    年    10    月   19     日
                              書記官   林幸怡


司法院資訊處製作；財團法人民間司法改革基金會備份。
